臺灣臺中地方法院民事判決　九十年度訴字第二二四○號
　　原　　　告　　心愛琴海管理委員會
　　法定代理人　　甲○○
　　被選定當事人　甲○○
　　被　　　告　　乙○○
右當事人間請求拆屋還地事件，本院判決如左：
　　主　　　文
被告應將臺中市○區○○○段八五六一號建號內如附圖所示Ｂ部分面積三十六平方公
尺之公共設施回復原狀，交還原告甲○○及其他全體共有人，並應按附表二所示之金
額各給付如附表二所示原告甲○○等人，及均自民國九十年七月二十二日起至清償日
止，按年息百分之五計算之利息。
原告其餘之訴駁回。
訴訟費用由被告負擔十分之九，餘由原告負擔。
本判決原告勝訴部分，於原告以新臺幣肆拾玖萬柒仟元為被告供擔保後，得假執行，
但被告如於假執行程序實施前，以新臺幣壹佰肆拾玖萬仟伍佰陸拾捌元為原告預供
擔保，得免為假執行。
原告其餘假執行之聲請駁回。
    事      實
甲、原告方面：
  一、聲明：
  （一）被告應將坐落台中市○區○○○段第十地號土地上建號八五六一號如附圖所
        示Ｂ部分面積三十六平方公尺之建物拆除，將土地交還原告甲○○及其他全
        體共有人。
  （二）被告應按附表一所示之金額各給付原告甲○○等人，及各自起訴狀繕本送達
        之翌日起至清償日止按年息百分之五計算之利息。
  （三）願供擔保請求宣告假執行。
  二、陳述：
  （一）系爭坐落台中市○區○○○段第十地號土地上建號八五六一號如附圖所示Ｂ
        部分面積三十六平方公尺為公共設施（其中四平方公尺原為通道，另三十二
        平方公尺部分原為二個停車位），屬於心愛琴海全體住戶即原告甲○○及其
        他全體區分所有權人共有，詎被告乙○○未經全體區分所有權人之同意，違
        法連接其專有部分與系爭通道及停車位，用以擴充為店面（下稱店Ａ），擅
        加改建、裝潢，並出租他人使用，已損及全體共有人之使用權益，原告心愛
        琴海公寓大廈管理委員會及甲○○自得依民法第七百六十七條、第八百二十
        一條規定，為全體共有人之利益訴請被告拆除系爭建物，將土地返還原告甲
        ○○及共有人全體。
  （二）原告心愛琴海管理委員會業於民國八十七年十月二十九日經台中市北區區公
        所核備在案，係合法成立，又於九十年十月間，另決議成立並已呈送主管機
        關同意備查。關於民事求償部分，已於第四屆第三次區分所有權人大會通過
        委任律師代理訴訟，心愛琴海管理委員會自得為原告，並有當事人能力。
  （三）原告甲○○另為如附表二所示部分區分共有人陳國勇等二十五人依民事訴訟
        法第四十一條第一項規定選定之訴訟當事人。前揭公共設施部分，遭被告自
        八十三年間，連同其所有之店Ａ地下室出租與第三人營業，原告甲○○等人
        自得依侵權行為及不當得利之法律關係，請求被告賠償及返還其就系爭無權
        占有之土地，無法律上原因而受有相當於租金，自九十年七月三十一日起回
        溯五年，即八十五年八月一日起至九十年七月三十一日止之損害或不當利得
        。被告曾於八十四年五月二十一日將系爭土地上之建物，連同其所有之店Ａ
        及地下室出租訴外人陳吉明、陳怡仁二人，租期自八十四年六月五日起至八
        十五年六月十四日止，租金每月新臺幣（下同）六萬元，依附圖所示Ｂ部分
        面積三十六平方公尺，占總出租使用面積九九．五六平方公尺（其中三九．
        七四平方公尺為公共設施以外之店Ａ面積，二三．八二立方公尺為被告所有
        地下層之面積）之比例計算，系爭土地每月之租金為二萬一千一六百元（
        [60,000×36/(39.74＋23.82＋36)＝21,600），五年間相當於租金之損害或
        不當利得共一百二十九萬六千元，並依附表一所示之金額分別給付原告甲○
        ○及部分共有人。
  （四）本件停車位如同一般公寓大廈之停車位，均屬「公共設施」之一部，原屬於
        共用部分，但得由購買停車位者與未購買者共同簽訂協議，約定交由購買停
        車位之區分所有權人專用，因該約定專用部分，係支付對價所取得，故於共
        用部分配賦應有部分時，會將停車位面積比率，配賦於應有部分權利中，此
        乃造成區分所有之面積雖然相同，但有購買停車位者於共用部分之應有部分
        ，較未購停車位者之應有部分為多之原因，如另約定有地下室（共用部分中
        之一部分）之專用權，其共用部分之應有部分，亦會顯示出相當使用積比率
        之配賦。被告本人及訴外人胡榮輝、甚至原告甲○○等人所簽訂之「預定房
        屋買賣契約書」，於第十五條均載有：「地下室及防空避難室」之「使用權
        」歸屬「一樓店Ａ」，：：等字樣，按此即前述﹃約定專用部分﹄。經查本
        件建物地下層面積三四二．一一平方公尺，依被告權利應有部分計算所持有
        之公共設施面積，約為四二．七五坪（833'79×1,697/10000  = 141.32 ）
        （141.32/3.305=42.75），而整個地下室面積三四二．一一平方公尺即一○
        三．五一坪（342.ll/ 3.305=103.51）。依被告提出之前揭買賣契約，地下
        室歸店Ａ使用，該店Ａ既為被告乙○○所買受，則其占有使用地下室面積，
        與其所得享有公共設施之應有部分面積相較，已多占用六○．七六坪，並無
        多餘之應有部分，可得占有使用系爭停車位（公共設施）。再者，系爭兩個
        停車位面積僅三十二平方公尺，分屬於騎樓共用部分三十七平方公尺中之一
        部分，如被告就其共用部分之應有部分，要反應停車位面積比率之配賦，何
        須高達一萬分之一六九七，而負擔較多之地價稅。事實上，一萬分之一六九
        七，較諸其他住戶應有部分固多出十多倍，但尚不足以含括全部地下室之約
        定專用部分，焉有多餘應有部分，再來配賦騎樓之兩個停車位。又就「地下
        室」約定專用部分，在所有購買者包括原告甲○○之預定房屋買賣契約第十
        五條均註明有此約定，達到其約定專用之目的，何以就「停車位之部分」僅
        載明於被告個人之「預定房屋買賣契約」中，而其他購買者，均付之闕如？
        此外，亦查無約定專用之契約書或切結書，尚難認有專用之約定存在，被告
        自屬無權占用。又該停車位既為「共用部分」而為公共設施，亦不可能因買
        賣而取得區分所有權，被告辯稱停車空間之所有權為伊所有，自與事實不符
        。再者，系爭停車位係登記於公共設施內，衡諸本件據以辦理建物第一次登
        記（保存登記），於八十二年十一月十七日所製作之「公共設施應有部分訂
        立協議書」，亦明載約定共同使用部分（即公共設施部分）有人行道、機械
        室、梯間、防空避難室、停車空間、水箱等，是停車位既已由全體承購戶協
        議為公共設施辦理登記，即不可能再約定由店Ａ戶即被告乙○○使用，亦無
        登記為被告乙○○個人區分所有建物之公共設施（即小公）之餘地。
  （五）被告乙○○所有店Ａ房屋之出入口，係在大廈出入通道裡端，而觀諸系爭停
        車位所之一、二樓平面圖，系爭車位與被告所有之店Ａ間尚有一道牆，根本
        係封閉不得通行。再者，自銷售海所附壹樓平面參考圖及店面傢俱配置參考
        圖以觀，被告所購店Ａ係充作辦公室使用，根本「非營業店面」，故被告所
        有店Ａ與系爭停車位之買賣，毫不相干。
  三、證據：提出台中市○區○○○段八五六一號建物登記簿謄本影本、台中市○區
      ○○○段第十地號土地登記簿謄本、八十七年十二月十一日複丈成果圖影本、
      八十九年十一月十七日複丈成果圖影本、建物登記簿新舊謄本影本、租賃契約
      書影本、選定當事人同意書影本、心愛琴海大廈第四屆第三次區分所有權人大
      會紀錄影本、公共設施應有部分訂立協議書影本、建物平面圖影本、１Ｆ平面參考
      圖影本、心愛琴海大廈規約影本、公寓大廈組織報備證明影本，並請求向台中
      市政府工務局函查台中市○○路○段二○六號使用執照八二中工建使字第一九
      三三號於何時在該使用執照樓層附表存根聯加註「停車空間」四字及所憑為加
      註之資料。
乙、被告方面：
  一、聲明：原告之訴及假執行之聲請均駁回。並陳明被告如受不利之判決，願供擔
      保請准免假執行。
  二、陳述：
  （一）原告甲○○未依法定程序召開住戶大會，而佯稱自任為心愛琴海大廈主任管
        理委員，該委員會已為鈞院民事庭八十五年訴字第一八九九號裁定該委員會
        不具資格，並經最高法院及台灣高等法院台中分院八十七年度抗更(一)字第五
        二號民事裁定確定。原告心愛琴海管理委員會於八十七年十月二十九日向台
        中市北區區公所聲請報備，亦因有瑕疵遭撤銷。另原告甲○○向台中市北區
        區公所所申請核備成立「心愛琴海大廈管理委員會」之相關資料，亦是其偽
        造，該核備成立之開會記錄資料（當日其實並無實際開會），係於九十年十
        月十日做成，但甲○○卻偽造為九十年十月二十九日作成。
  （二）按同一建物所屬各種共同使用部分，應視各區分所有人實際使用情形，分別
        合併，另編建號，單獨登記為各相關區分所有人共有；而該共同使用部分之
        所有權，應於各相關區分所有建物所有權移轉時，隨同移轉同一人，並不得
        單獨移轉於非區分所有人。因此各區分所有人就各種共同使用部分之應有部
        分，並非必然按其區分所有建物即專有部分之面積與共同使用部分之面積比
        例計算，此於公寓大廈之地下室停車位，尤為顯然。且地政機關於建築改良
        物登記簿上就共同使用部分係另編建號，詳列各區分所有人就共同使用部分
        之權利範圍（即應有部分），故作為停車位之地下室，即共同使用部分並非
        當然屬於全體住戶所共有，而無依民法第七百九十九條規定「推定」為各區
        分所有人共有之餘地。被告係八四九九建號區分所有建物之所有人，系爭停
        車位亦由其買受，原告甲○○亦自認其與其他住戶均未買受停車位。被告於
        買受其專有部分時既已一併買受系爭停車位，且於地政機關於建築改良物登
        記簿上詳列共同使用部分之權利範圍（即應有部分），被告應有部分為一萬
        分之一六九七，其他住戶因未買受停車位，僅各為一萬分之八十五至二九九
        不等，相差甚鉅，故應無依民法第七百九十九條規定「推定」為各區分所有
        人共有之餘地。
  （三）系爭停車位產權於當年係依據內政部八十年台內營字第八０七一三三七號函
        令之規定辦理產權登記，且系爭停車位係位處大廈一樓前方部位，擁有獨立
        之進出口、可直接通往室外道路（即漢口路），而非位處地下室防空避難兼
        作停車用途之法定停車位，即可明確證明系爭停車位係屬漢口路四段二０八
        號集合店鋪之專有部分，亦為不得自主建物分離之專有部分。且系爭停車位
        只能容納兩車停放，而心愛琴海大廈之住戶共有六十四戶之多，二個停車位
        如何能供六十四戶共同使用？顯見系爭停車位自始即非該大廈之共用部分至
        明。又系爭停車位雖登記公共設施之內，亦屬被告個人區分所有建物之公共
        設施（俗稱小公），與水箱、防空避難室、人行道、梯間及機械室等係屬全
        體區分所有建物之公共設施（俗稱大公），並不相同，尚難據此即認系爭停
        車位係全體住戶之共同使用部分。復據承辦土地代書梁素盆於鈞院八十五年
        度訴字第一八九九號返還停車位事件到庭證稱：「停車位應係登記在八四九
        九建號所有，因為它的公設應有部分比其他戶多很多」，足證系爭停車位為
        被告所有，被告自屬有權使用收益，被告將之出租收取租金，亦係正當權利
        之行使，自無不當得利可言。又被告並未在系爭停車位上違法加建建築物，
        故原告訴請拆除系爭停車位上之建物及給付不當得利，均屬無據。
  （四）心愛琴海大廈原規劃設置一部停車位，亦經市政府建管課核准，於將取得使
        用執照前夕，勘驗現場之台中市使管課專責人員表示，建築法令已有所變更
        ，必須設置兩部停車位方能取得使用執照，為此不得不做設計變更，原告甲
        ○○及所有買戶見完工現場和銷售海報圖及預售屋模型不同，亦與購屋契約
        之約定不符，且見完工後之通道型狀如同畚箕嘴型，認以該地形以地理風水
        習慣而言係屬大不吉，乃拒和被告交屋。因被告已將大部分款項支付予營造
        公司及建築之設計費及廣告代銷公司銷售服務款項，無財力和承購戶解除買
        賣契約，經和承購戶數次協商，承購戶要求被告依照銷售海報圖及買賣契約
        書恢復原狀方才願意交屋，並要求恢復原狀後之多餘公設須由被告吸收應有
        部分始放棄上法庭解除契約。然因訴外人鄭阿妙等人不甘於他案中敗訴，乃
        不顧交屋當時之協議，竟煽動其他承購戶連署控告被告未依竣工圖施工，而
        侵占該部分公共通道，幸經非常上訴之機會使被告得以獲判無罪。
  （五）店Ａ原於八十四年由乙○○出租給尚尚便利商店三、四個月，中間停了一段
        時間，自八十六年八月至八十七年七月間，由吳志忠代表阿二靚鍋再向被告
        乙○○承租，月租五萬元，八十七年八月起至九十一年六月間，月租調整為
        六萬元。店Ａ即出租的範圍，除包含如附圖所示Ｂ部分面積三十六平方公尺
        ，及被告乙○○一樓專用部分，亦包括一樓外亦包括地下室專有部分。
　三、證據：提出本院八十五年訴字第一八九九號民事裁定一件及筆錄二件、最高法
　　　院八十六年度台抗字第五八四號民事裁定、臺灣高等法院臺中分院八十七年度
　　　抗更(一)字第五二號民事裁定、平面參考圖、預定買賣房屋契約書九件、台中市
　　　北區區公所九十公所民字第一七五五二號函、本院八十六年度自字第一一一七
　　　號刑事判決、最高法院九十年度台非字第二六三號刑事判決、臺灣高等法院臺
　　　中分院八十八年度上訴字第二五○六號判決、九十年度上更一字第三一九號刑
　　　事判決、房屋租賃契約書、臺灣高等法院臺中分院九十年度上更(一)字第三一九
　　　號刑事判決、「心愛琴海大廈」全體住戶權利義務分管協議約定（暨增訂大廈
　　　公約）、協議書、八二中工建使字第一九三三號使用執照（以上均影本）。
丙、本院依職權向台中市北區區公所調閱心愛琴海公寓大廈申請報備管理委員會成立
    之資料，至現場履勘系爭不動產使用現狀，訊問證人吳志忠。
    理　　由
一、原告心愛琴海管理委員會於民國九十年十月二十七日經台中市北區區公所核備在
    案等情，業據原告提出台中市北區區公所核發民字第二○五三七號公寓大廈管理
    組織報備證明在卷可按，原告心愛琴海管理委員會自屬合法成立。被告主張原告
    心愛琴海大廈主任管理委員會業經本院民事庭八十五年訴字第一八九九號裁定該
    委員會不具資格，並經最高法院及台灣高等法院台中分院八十七年度抗更(一)字第
    五二號民事裁定確定，並以台中市北區區公所九十公所民字第一七五五二號函主
    張原告心愛琴海管理委員會於八十七年十月二十九日之報備案有瑕疵遭撤銷等，
    均僅能證明原告心愛琴海管理委員會於九十年十月二十七日經台中市北區區公所
    核備前有未具資格之情形，尚不影響原告於九十年十月二十七日經台中市北區區
    公所核備後具備之資格。此外被告復未提出積極證據，證明原告向台中市北區區
    公所所申請核備成立「心愛琴海大廈管理委員會」之相關資料屬偽造。原告心愛
    琴海管理委員會既經核備而合法成立，自有當事人能力，合先敘明。
二、按多數有共同利益之人，得由其中選定一人或數人為全體起訴或被訴，民事訴訟
    法第四十一條第一項定有明文。本件附表二原告甲○○及選定人陳國男、李宗吉
    、鄧愛珍、黃瑞秋、杜貴香、銅秀珠、鄭阿妙、王建民、林秀英、曾素花、楊玉
    寬、葉碧珠、姚春香、劉忠一、李雁如、林翠華、駱美娥、張正雄、季國熊、廖
    采珍、蔡瑞玲、李昭奇、章慶誠、洪玟珍等人，均為台中市○區○○○段第十地
    號土地上建號八五六一號心愛琴海公寓大廈公共設施之部分區分所有權人，有該
    建物登記簿謄本及主建物台中市○區○○○段八四九七號至八五六○號等建物登
    記簿謄本等附卷對照可稽，復為兩造所不爭。又原告甲○○業經附表所示之選定
    人選定為訴訟當事人，有渠等所立選定當事人文書在卷可稽，故原告甲○○兼上
    開二十四人之選定當事人進行訴訟，核無不合，亦先敘明。
三、原告主張系爭坐落台中市○區○○○段第十地號土地上建號八五六一號如附圖所
    示Ｂ部分面積三六平方公尺為公共設施（其中四平方公尺原為通道，另三十二平
    方公尺部分原為二個停車位），屬於心愛琴海全體住戶即原告甲○○及其他全體
    區分所有權人共有，詎被告未經全體區分所有權人之同意，自已損及全體共有人
    之利益，原告心愛琴海公寓大廈管理委員會及甲○○自得依民法第七百六十七條
    、第八百二十一條規定，為全體共有人之利益訴請被告乙○○拆除系爭建物，將
    土地返還原告甲○○及共有人全體，並依侵權行為及不當得利請求權，請求被告
    返還無權占有所取得相當於租金之不利益予原告兼被選定當事人甲○○及陳國男
    等二十五人。被告則抗辯其係八四九九建號區分所有建物之所有人，其於買受其
    專有部分時，已一併買受系爭停車位，原告甲○○等其他住戶均未買受停車位等
    情，改良物登記簿上詳列共同使用部分之權利範圍（即應有部分），計被告為一
    萬分之一六九七，其他住戶因未買受停車位，僅各為一萬分之八十五至二九九不
    等，相差甚鉅，故應無依民法第七百九十九條規定「推定」為各區分所有人共有
    之餘地，系爭停車位為其專有部分，並非原告甲○○等人內之全體住戶所共有，
    其占有使用於法有據等語。是以本件實體上首應審究者，為如附圖Ｂ三十六平方
    公尺（停車空間三十二平方公尺及通道四平方公尺）係公共設施，或業經區分所
    有權人同意由被告使用或為被告之專有部分。
四、如附圖Ｂ部分其中通道四平方公尺，原為心愛琴海大廈全體住戶共同使用之一樓
    通道等情，為兩造所不爭，復有建物建築執照附卷可按。被告將原本店Ａ之隔間
    牆打掉，將附圖Ｂ部分其中通道四平方公尺納入店Ａ，係於使用執照核發下來一
    個月後的事等情，業據被告於臺灣高等法院臺中分院九十年上更一字第三一九號
    案案件中陳述屬實（參該卷九十一年十一月十二日筆錄），而系爭心愛琴海大廈
    使用執照，係於八十一年十一月十六日核發領取，亦有台中市政府工務局九十一
    年十月二十一日函在卷可按。參以被告於八十一年四月二十八日與出賣人簽約買
    受系爭店Ａ之預定房屋買賣契約時，及被告於八十一年十一月十七日簽立「公共
    設施應有部分訂立協議書」時，就如附圖Ｂ部分其中通道四平方公尺，均未為其
    專用之約定，益證被告於八十一年十一月十六日領取使用執照時，明知附圖Ｂ部
    分其中通道四平方公尺為公共設施，卻於約一個月後，將原本其買受之店Ａ隔間
    牆打掉，並將附圖Ｂ部分其中通道四平方公尺納入店Ａ而擅自使用，其故意不法
    侵害系爭賴厝段建號八五六一號共有人之所有權，無權占有附圖Ｂ部分其中通
    道四平方公尺，甚為明確。
五、按公寓大廈管理條例第四十三條明定：「本條例施行前已取得建造執照之公寓大
    廈，應依本條例規定成立管理組織。前項公寓大廈得不受第七條各款不得為約定
    專用部分之限制」，易言之，在公寓大廈管理條例施行前已取得建造執照之公寓
    大廈，就同條例第七條所列各款情形得為約定專用部分，此為當然解釋，查公寓
    大廈管理條例係於八十四年六月二十八日公布施行，而心愛琴海大廈早於民國八
    十年間即取得建築執照，此觀心愛琴海大廈之建造執照號碼八○中工建建字第一
    五四四號自明，依前開說明，心愛琴海大廈如附圖Ｂ部分其中三十二平方公尺之
    停車空間，固得約定為專用部分。惟查：心愛琴海大廈係被告乙○○以自地自建
    ，該大廈區分所有物之買受人，除被告以外，如原告甲○○、訴外人胡榮輝等人
    之預定房屋買賣契約，於第二條房屋面積之約定，均未書明包括停車空間，又依
    所有購買者包括原告甲○○等人之預定房屋買賣契約書，均於第十五條註明「地
    下室一樓及防空避難室之使用權屬一樓店鋪」，有各該預定房屋買賣契約書影本
    可按。而系爭心愛琴海大廈使用執照，其第一層之各層用途欄，於八十一年十一
    月十六日核發時，原僅有「店鋪、集合住宅」之註記，並無「停車空間」字樣，
    嗣八十一年十一月十六日領照後，至八十二年十二月七日申請建物保存登記前某
    時點，始經加註「停車空間」等情，有台中市政府工務局九十一年十月二十一日
    中工管字第○九一○○二○二○六號函在卷可按，是以原告等買受人於使用執照
    核發前之簽訂買賣契約時，既不可能知悉有何「停車空間」之存在，更不可能與
    出賣人或被告就系爭「停車空間」有何約定專用之合意。況且心愛琴海大廈於使
    用執照核發後，據以辦理建物第一次登記時，於八十二年十一月十七日製作之「
    公共設施應有部分訂立協議書」，亦以手寫方式載明「：：共同使用部分（人行
    道、機械室、梯間、防空避難室、停車空間、水箱）經全體協議，其公共設施應
    有部分願如后辦理建物所有權第一次登記：：」，有公共設施應有部分訂立協議
    書附卷可按，是停車空間既已由全體承購戶協議為公共設施辦理登記，即不可能
    再約定由店Ａ戶即被告乙○○使用，亦無登記為被告乙○○個人區分所有建物之
    公共設施（即小公）之餘地。被告雖提出同一日即八十二年十一月十七日打字製
    作之「心愛琴海大廈全體住戶權利義務分管協議」，就「店Ａ住戶之汽車須停放
    於私有法定停車位置內。：：因法定停車位之使用權及所有權歸屬於店Ａ住戶，
    如店Ａ住戶無意停放上述交通工具，店Ａ住戶有權將店鋪包含停車位一併出租予
    合法第三人營業，大廈管理委員會無權干涉過問（承租人如屬非法特種行業有妨
    礙大廈安全及安寧者除外）」為約定，並有各買賣人之印章於其上，惟就該分管
    協議乙節，於本院八十六年度自字第一一一七號刑事案件審理中，業經原告甲○
    ○及訴外人銅秀珠、鄭阿妙等人否認曾與被告為上開協議，且陳明亦未看過該協
    議書等語，被告亦自承該協議書上之印文為其統一用印，並據訴外人丁秀慧自承
    其上印文係統一蓋的，係被告叫伊蓋的等語，業據本院依職權調閱該卷宗查核屬
    實（參該卷宗(一)第六百十四頁反面、第六百十五頁正面），參以原告甲○○等買
    受人既就停車空間屬於公共設施之事項為協議，自無又於同一日將停車空間約定
    由店Ａ住戶分管之理，是以被告提出之「心愛琴海大廈全體住戶權利義務分管協
    議」，尚不足為被告已與其他共有人間就停車空間為分管協議之證明。再者，預
    定房屋買賣契約書第二條房屋面積之約定，僅被告個人之預定房買賣契約中，書
    明「停車位之部分」，而其他購買者之預定房買賣契約，就「停車空間」之約定
    均付闕如，此外，亦查無約定專用之契約書或切結書，尚難認有專用之約定存在
    ，又該停車位既為「共用部分」而為公共設施，亦不可能因買賣而取得區分所有
    權。綜上所述，被告辯稱如附圖Ｂ部分其中三十二平方公尺之停車空間為伊所有
    云云，自難採擇。原告主張被告於如附圖Ｂ部分其中三十二平方公尺之停車空間
    無權占有，堪以認定。
六、綜上所述，原告主張被告使用附圖Ｂ部分其中通道四平方公尺及三十二平方公尺
    之停車空間，為無權占有，即有理由。又被告無權占有者，為台中市○區○○○
    段建號八五六一號如附圖所示Ｂ部分面積三十六平方公尺之公共設施，並不及於
    同段地號十號之土地，原告於訴之聲明第一項請求「拆除其上建物」，應指回復
    該三十六平方公尺公共設施之原狀，交還八五六一號建物全體共有人。系爭坐落
    台中市○區○○○段建號八五六一號，為台中市○○○段二○八號等公共設施，
    主建物為台中市○區○○○段八四九七號至八五六○號，為原告甲○○（主建物
    同段八五二四號）及其他全體共有人共有，為兩造所不爭，復有建物登記謄本在
    卷可按，是原告請求被告回復原狀交還原告甲○○及其他建號八五六一號全體共
    有人，應予准許。
七、按無法律上原因而受利益，致他人受損害者，應返還其利益；因故意或過失，不
    法侵害他人之權利者，負損害賠償責任，民法第一百七十九條、第一百八十四條
    第一項前段分別定有明文。無權占有他人之建物，可能獲得相當於租金之利益亦
    為社會通常之觀念。又原告甲○○及附表二所示陳國男等人，係台中市○區○○
    ○段建號八五六一號主建物之所有人（主建物號碼如附表二所示），故均為台中
    市○區○○○段建號八五六一號之共有人，有建物登記謄本在卷可按，復為被告
    所不爭。被告自八十一年底無權占有系爭通道及停車空間，致原告甲○○及附表
    二所示陳國男等人因不能使用而造成之損害間，顯有因果關係等情，則原告甲○
    ○及附表二所示陳國男等二十四人依不當得利、侵權行為之法律關係，請求被告
    給付無權占有系爭通道於八十五年八月起至九十年七月底止，所獲得相當於租金
    之利益及致被上訴人所受之損害，即屬有據。經查，系爭包含附圖Ｂ部分三十六
    平方公尺之店Ａ，自八十六年八月至八十七年七月間，由吳志忠代表阿二靚鍋向
    乙○○承租，月租五萬元，八十七年八月起至九十一年六月間，月租調整為六萬
    元，出租的範圍，除一樓外亦包括地下室被告專有部分等情，業據被告提出租賃
    契約影本附卷可按，並經證人吳志忠到庭證述屬實。另惟被告於八十三年四、五
    月間至八十五年五月間，以月租六萬元租與尚尚便利商店代表人陳吉明，陳吉明
    承租的範圍為一樓及地下室倉庫部分等情，已據陳吉明於本院八十五年度訴字第
    一八九九號返還停車位案件到庭證述綦詳（參該卷八十六年五月十三日筆錄），
    被告雖主張將店Ａ於八十四年間由被告租給訴外人尚尚便利商店，租了三、四個
    月，中間停了一段時間等語，其中關於出租予陳吉明之租期乙節，與陳吉明之證
    詞相左，惟陳吉明到庭證述之時間，距離出租情事時間較近，被告之陳述恐因時
    日久遠而有出入，自應以陳吉明之證詞為可採。至於原告空言否認租約真正，並
    提出無承租人簽名之租約一份，則無可採。此外，被告於八十五年八月起至八十
    六年七月止，實際上雖無出租，惟其無權占有既在存續中，自非無法獲得相當於
    租金之利益，惟八十五年五月以前以月租六萬元之租約既經終止，至八十六年八
    月始以月租五萬元再獲他人承租，則該實際上未出租之期間，以月租五萬元計算
    其獲得相當於租金之利益，應屬合理。故被告出租店Ａ，於八十五年八月起至八
    十六年七月止，以月租五萬元計算其獲得相當於租金之利益，及自八十六年八月
    起至八十七年七月止，實際以月租五萬元獲得之利益，計一百二十萬元，加上被
    告自八十七年八月起至九十年七月止，實際以月租六萬元獲得之利益，總計為三
    百三十六萬元（12×50000+12×50000+36×60000=0000000）。 又被告出租之店
    Ａ，範圍包括地下室二三．八二平方公尺，專有部分三九．四七平方公尺、附圖
    Ｂ所示停車空間及通道三十六平方公尺，共計九九．五六平方公尺，有被告所有
    建號賴厝段八四九九號建物登記謄本在卷可按。依被告無權占有之面積三十六
    平方公尺，占總出租使用面積九九．五六平方公尺之比例計算，其因無權占有所
    得之相當於租金之利益，應為一百二十一萬四千九百四十六元（0000000×
    36/99.56=0000000）。復依附表二所示各共有人之應有部分比例計算，即為附表
    二所示共有人每人得向被告請求請求之利益，其結果如附表二金額欄所示，故原
    告甲○○及選定人，請求於如附表二所示金額，及均自起訴狀繕本送達翌日即九
    十年七月二十二日起至清償日止按年息百分之五計算之利息部分，均有理由，應
    予准許，逾此部分之請求，即無理由，應予駁回。
八、兩造均陳明願供擔保，請准宣告假執行及免為假執行，就原告勝訴部分，經核均
    無不合，爰分別酌定相當之擔保金額准許之；至原告敗訴部分，其假執行之聲請
    已失所附麗，應併予駁回。
九、兩造其餘訴訟資料及攻擊防禦方法經本院審酌後，認與判決結果尚不生影響，無
    一一論述必要，附此敘明。
據上論結，原告之訴為有一部有理由，一部無理由，依民事訴訟法第七十九條但書、
第八十五條第一項前段、第三百九十條第二項、第三百九十二條，判決如主文。
中　　　華　　　民　　　國　　九十一　　年　　十一　　　月　　二十二　　日
                                    臺灣臺中地方法院民事第一庭
~B法　　　官　陳宗賢
右為正本係照原本作成
如不服本判決，應於判決送達後二十日內，向本院提出上訴狀。
中　　　華　　　民　　　國　　九十一　　年　　十一　　　月　　二十二　　日
~B法院書記官
~FO;
附表一：（原告聲明）
 ┌──┬────┬────┬────────┬────────────┐
 │編號│姓    名│建    號│ 應  有  部  分 │金額（新台幣）          │
 ├──┼────┼────┼────────┼────────────┤
 │ １ │陳國男  │８５０７│一萬分之一二０  │壹萬伍仟伍佰伍拾貳元    │
 ├──┼────┼────┼────────┼────────────┤
 │ ２ │李宗吉  │８５１３│一萬分之一七六  │貳萬貳仟捌佰零玖元陸角  │
 ├──┼────┼────┼────────┼────────────┤
 │ ３ │鄧愛珍  │８５１５│一萬分之一一八  │壹萬伍仟貳佰玖拾貳元捌角│
 ├──┼────┼────┼────────┼────────────┤
 │ ４ │黃瑞秋  │８５１６│一萬分之一０六  │壹萬仟柒佰拾柒元陸角│
 ├──┼────┼────┼────────┼────────────┤
 │ ５ │杜貴香  │８５１７│一萬分之八五    │壹萬壹仟零壹拾陸元      │
 ├──┼────┼────┼────────┼────────────┤
 │ ６ │杜貴香  │８５１８│一萬分之一一四  │壹萬肆仟柒佰柒拾肆元肆角│
 ├──┼────┼────┼────────┼────────────┤
 │ ７ │銅秀珠  │８５２３│一萬分之二九九  │萬捌仟柒佰伍拾元肆角  │
 ├──┼────┼────┼────────┼────────────┤
 │ ８ │甲○○  │８５２４│一萬分之一二二  │壹萬伍仟捌佰壹拾壹元貳角│
 ├──┼────┼────┼────────┼────────────┤
 │ ９ │甲○○  │８５２５│一萬分之二四六  │萬壹仟捌佰捌拾壹元陸角│
 ├──┼────┼────┼────────┼────────────┤
 │１０│鄭阿妙  │８５２６│一萬分之八六    │壹萬壹仟壹佰伍拾肆元陸角│
 ├──┼────┼────┼────────┼────────────┤
 │１１│王建民  │８５２７│一萬分之一一四  │壹萬肆仟柒佰柒拾肆元肆角│
 ├──┼────┼────┼────────┼────────────┤
 │１２│林秀英  │８５２８│一萬分之二０七  │貳萬陸仟捌佰貳拾柒元貳角│
 ├──┼────┼────┼────────┼────────────┤
 │１３│曾素花  │８５３０│一萬分之一二五  │壹萬陸仟貳佰元          │
 ├──┼────┼────┼────────┼────────────┤
 │１４│曾素花  │８５３１│一萬分之一七六  │貳萬貳仟捌佰零玖元陸角  │
 ├──┼────┼────┼────────┼────────────┤
 │１５│楊玉寬  │８５３２│一萬分之二四六  │萬壹仟捌佰捌拾壹元陸角│
 ├──┼────┼────┼────────┼────────────┤
 │１６│葉碧珠  │８５３８│一萬分之一二二  │壹萬伍仟捌佰壹拾壹元貳角│
 ├──┼────┼────┼────────┼────────────┤
 │１７│姚春香  │８５４１│一萬分之二四六  │萬壹仟捌佰捌拾壹元陸角│
 ├──┼────┼────┼────────┼────────────┤
 │１８│劉忠一  │８５４２│一萬分之一一四  │壹萬肆仟柒佰柒拾肆元肆角│
 ├──┼────┼────┼────────┼────────────┤
 │１９│劉忠一  │８５４３│一萬分之八五    │壹萬壹仟零壹拾陸元      │
 ├──┼────┼────┼────────┼────────────┤
 │２０│李雁如  │８５４４│一萬分之二０七  │貳萬陸仟捌佰貳拾柒元貳角│
 ├──┼────┼────┼────────┼────────────┤
 │２１│林翠華  │８５４５│一萬分之一九二  │貳萬肆仟捌佰捌拾元貳角│
 ├──┼────┼────┼────────┼────────────┤
 │２２│駱美娥  │８５４７│一萬分之一０二  │壹萬玖仟貳佰壹拾玖元貳角│
 ├──┼────┼────┼────────┼────────────┤
 │２３│張正雄　│８５４８│一萬分之一一八  │壹萬伍仟貳佰玖拾貳元捌角│
 ├──┼────┼────┼────────┼────────────┤
 │２４│季國熊  │８５４９│一萬分之一０七  │壹萬仟捌佰陸拾柒元貳角│
 ├──┼────┼────┼────────┼────────────┤
 │２５│廖采珍  │８５５０│一萬分之八五    │壹萬壹仟零壹拾陸元      │
 ├──┼────┼────┼────────┼────────────┤
 │２６│廖采珍  │８５５１│一萬分之一一四  │壹萬肆仟柒佰柒拾肆元肆角│
 ├──┼────┼────┼────────┼────────────┤
 │２７│廖采珍  │８５５２│一萬分之一一０　│壹萬肆仟貳佰伍拾陸元    │
 ├──┼────┼────┼────────┼────────────┤
 │２８│蔡瑞玲  │８５５６│一萬分之九六    │壹萬貳仟肆佰肆拾壹元陸角│
 ├──┼────┼────┼────────┼────────────┤
 │２９│李昭奇  │８５５７│一萬分之二二五  │貳萬玖仟壹佰陸拾元      │
 ├──┼────┼────┼────────┼────────────┤
 │３０│章慶誠  │８５５８│一萬分之一０五  │壹萬仟陸佰零捌元      │
 ├──┼────┼────┼────────┼────────────┤
 │３１│洪玟珍  │８５５９│一萬分之一一八  │壹萬伍仟貳佰玖拾貳元捌角│
 ├──┼────┼────┼────────┼────────────┤
 │３２│洪玟珍  │８５６０│一萬分之一０六  │壹萬仟柒佰拾柒元陸角│
 └──┴────┴────┴────────┴────────────┘
附表二：（判決主文）（元以下四捨五入）
 ┌──┬────┬────┬────────┬───────────┐
 │編號│姓    名│建    號│ 應  有  部  分 │金額（新台幣）        │
 ├──┼────┼────┼────────┼───────────┤
 │ １ │陳國男  │８５０７│一萬分之一二○  │壹萬肆仟伍佰柒拾玖元  │
 ├──┼────┼────┼────────┼───────────┤
 │ ２ │李宗吉  │８５１３│一萬分之一七六  │貳萬壹仟佰捌拾元  │
 ├──┼────┼────┼────────┼───────────┤
 │ ３ │鄧愛珍  │８５１５│一萬分之一一八  │壹萬肆仟佰拾陸元  │
 ├──┼────┼────┼────────┼───────────┤
 │ ４ │黃瑞秋  │８５１６│一萬分之一○六  │壹萬貳仟捌佰柒拾捌元  │
 ├──┼────┼────┼────────┼───────────┤
 │ ５ │杜貴香  │８５１７│一萬分之八五    │貳萬肆仟壹佰柒拾柒元  │
 │    │        │８５１８│一萬分之一一四  │                      │
 ├──┼────┼────┼────────┼───────────┤
 │ ６ │銅秀珠  │８５２３│一萬分之二九九  │萬陸仟佰貳拾柒元  │
 ├──┼────┼────┼────────┼───────────┤
 │ ７ │甲○○  │８５２４│一萬分之一二二  │肆萬肆仟柒佰壹拾元    │
 │ 　 │　　　  │８５２５│一萬分之二四六  │                      │
 ├──┼────┼────┼────────┼───────────┤
 │ ８ │鄭阿妙  │８５２６│一萬分之八六    │壹萬零肆佰肆拾玖元    │
 ├──┼────┼────┼────────┼───────────┤
 │ ９ │王建民  │８５２７│一萬分之一一四  │壹萬仟捌佰伍拾元    │
 ├──┼────┼────┼────────┼───────────┤
 │１０│林秀英  │８５２８│一萬分之二○七  │貳萬伍仟壹佰肆拾玖元  │
 ├──┼────┼────┼────────┼───────────┤
 │１１│曾素花  │８５３０│一萬分之一二五  │萬陸仟伍佰柒拾元    │
 │　　│　　　  │８５３１│一萬分之一七六  │                      │
 ├──┼────┼────┼────────┼───────────┤
 │１２│楊玉寬  │８５３２│一萬分之二四六  │貳萬玖仟捌佰捌拾捌元  │
 ├──┼────┼────┼────────┼───────────┤
 │１３│葉碧珠  │８５３８│一萬分之一二二  │壹萬肆仟捌佰貳拾貳元  │
 ├──┼────┼────┼────────┼───────────┤
 │１４│姚春香  │８５４１│一萬分之二四六  │貳萬玖仟捌佰捌拾捌元  │
 ├──┼────┼────┼────────┼───────────┤
 │１５│劉忠一  │８５４２│一萬分之一一四  │貳萬肆仟壹佰柒拾柒元  │
 │　　│　　　  │８５４３│一萬分之八五    │                      │
 ├──┼────┼────┼────────┼───────────┤
 │１６│李雁如  │８５４４│一萬分之二○七  │貳萬伍仟壹佰肆拾玖元  │
 ├──┼────┼────┼────────┼───────────┤
 │１７│林翠華  │８５４５│一萬分之一九二  │貳萬仟佰貳拾柒元  │
 ├──┼────┼────┼────────┼───────────┤
 │１８│駱美娥  │８５４７│一萬分之一○二  │壹萬貳仟佰玖拾貳元  │
 ├──┼────┼────┼────────┼───────────┤
 │１９│張正雄　│８５４８│一萬分之一一八  │壹萬肆仟佰拾陸元  │
 ├──┼────┼────┼────────┼───────────┤
 │２０│季國熊  │８５４９│一萬分之一○七  │壹萬仟元            │
 ├──┼────┼────┼────────┼───────────┤
 │２１│廖采珍  │８５５０│一萬分之八五    │萬柒仟伍佰肆拾貳元  │
 │　　│　　　  │８５５１│一萬分之一一四  │                      │
 │　　│　　　  │８５５２│一萬分之一一○　│                      │
 ├──┼────┼────┼────────┼───────────┤
 │２２│蔡瑞玲  │８５５６│一萬分之九六    │壹萬壹仟陸佰陸拾元  │
 ├──┼────┼────┼────────┼───────────┤
 │２３│李昭奇  │８５５７│一萬分之二二五  │貳萬柒仟佰拾陸元  │
 ├──┼────┼────┼────────┼───────────┤
 │２４│章慶誠  │８５５８│一萬分之一○五  │壹萬貳仟柒佰伍拾柒元  │
 ├──┼────┼────┼────────┼───────────┤
 │２５│洪玟珍  │８５５９│一萬分之一一八  │貳萬柒仟貳佰壹拾伍元  │
 │　　│　　　  │８５６０│一萬分之一○六  │                      │
 └──┴────┴────┴────────┴───────────┘
